【裁判字號】    90,交上易,19
【裁判日期】    900215
【裁判案由】    過失傷害
【裁判全文】
臺灣高等法院臺南分院刑事判決          九十年度交上易字第一九號  Ａ
      上  訴  人
      即  被  告  甲  ○  ○
      選任辯護人  陳  昭  雄
右上訴人因過失傷害案件，不服臺灣臺南地方法院八十九年度交易字第五一０號中華
民國八十九年十一月十日第一審判決（起訴案號：臺灣臺南地方法院檢察署八十九年
度偵字第七九三七號），提起上訴，本院判決如左：
      主      文
上訴駁回。
      事      實
一、甲○○於民國八十九年五月十一日晚間，駕駛車牌號碼ＴＺ─七二一一號自用小
    客貨車，沿台南市○○○街，由東往西方向行駛，於同日晚間七時二十分許，途
    經該街與育成路交叉路口時，本應注意車輛行至無號誌而無交通警察指揮之交岔
    路口，未劃分幹、支線者，如同為直行車，左方車應暫停讓右方車先行，及汽車
    駕駛時，駕駛人應注意車前狀況，並隨時採取必要之安全措施，而當時天候良好
    ，雖係夜間，但有照明，視線仍佳，且無其他障礙，顯無不能注意之情事，其竟
    疏於注意，未注意左右來車，且未讓右方車先行，即貿然進入上述無號誌而無交
    通警察指揮交岔路口。適有亦疏於注意車前狀況之乙○○，騎乘車牌號碼ＶＥＸ
    ─九八二號之輕型機車，沿育成路由北往南方向超速行駛，而自甲○○之右方行
    經該路口。甲○○見狀業已閃避不及，致其自用小客貨車右前大燈處，與乙○○
    所騎機車踏板處之左側發生擦撞，乙○○隨即人、車倒地，並因之受有左側股骨
    骨折之傷害。
二、案經乙○○訴由台南市警察局第五分局報告臺灣臺南地方法院檢察署檢察官偵查
    起訴。
      理      由
一、被告甲○○固不否認有於前開時、地，駕車與告訴人乙○○所騎之機車發生擦撞
    ，並致告訴人受傷等事實，然矢口否認有過失之犯行，辯稱：伊當時有注意車前
    狀況，且其自用小客貨車係行至路口中心線，始遭違規行駛快車道之告訴人所撞
    及，伊係停在路口中心處讓他撞的，伊並無任何過失云云。
二、惟查被告確於上開時地駕駛自用小客貨車與乙○○騎乘輕型機車發生擦撞，業據
    告訴人乙○○於警訊時及偵審中指訴綦詳，且有台南市交通隊八十九年五月三十
    一日道路交通事故調查報告表一紙及車輛行車事故現場蒐證照片十二張附卷可稽
    。又告訴人因本件車禍受有如事實欄所載之傷害，而住院接受手術並以鋼釘固定
    ，則有財團法人奇美醫院八十九年五月二十七日診斷證明書一紙在卷足憑。
三、按車輛行至無號誌而無交通警察指揮之交岔路口，未劃分幹、支線者，如同為直
    行車，左方車應暫停讓右方車先行。又汽車駕駛時，駕駛人應注意車前狀況，並
    隨時採取必要之安全措施，道路交通安全規則第一百零二條第一項第二款、第九
    十四條第三項分別定有明文。至前開所謂「左方車應暫停讓右方車先行」，係指
    左方車於進入交岔路口前，見右方有來車時，即應在路口前停車，待右方車通過
    路口後，始得進入交岔路口繼續前行，而非指左方車可先進入路口，見有右方來
    車後，再停於路口中心處，讓右方車先行即可。本件肇事地點即台南市○○路、
    文成五街交岔路口，係屬未劃分幹、支線，且無交通號誌之路口，而本件事發當
    時，亦無交通警察指揮交通，此有前開道路交通事故調查報告表載明可稽。又被
    告甲○○駕車沿文成五街，由東往西行駛，其所駕駛之自用小客貨車，與沿育成
    路，由北往南行駛之告訴人乙○○所騎之機車而言，應係屬左方車，且被告復於
    警訊時自承：肇事地點係在交岔路口中心附近，事故前未看見對方來車等語，顯
    見被告行經該交岔路口，並未注意車前狀況，且未讓右方車先行，已甚明確。
四、查被告駕車行經該路口時，本應注意上開規定，讓右方車先行，並隨時注意車前
    狀況，以便採取必要之安全措施，而依上述道路交通事故調查報告表所載，事發
    當時天候良好，雖係夜間，但有照明，視線仍佳，且無其他障礙等情況判斷，被
    告並無不能注意之情事，其竟疏於注意左右來車，且未讓右方車先行，即貿然進
    入上開交岔路口，以致在交岔路口中心附近，與告訴人之機車發生擦撞，顯見被
    告之上開駕駛行為，應有過失。況本件經送台灣省台南區行車事故鑑定委員會鑑
    定結果，亦持相同見解，有該委員會八十九年十月六日南鑑字第八九０八０一號
    函及所附之鑑定意見書一份在卷可按。被告雖以鑑定書認：（一）被告所駕之自
    用小客貨車撞及乙○○騎乘輕型機車。（二）所引法規依據不當，顯見鑑定結果
    不實一節，經查：原審判決係認定為二車發生擦撞，並非認被告撞及乙○○騎乘
    輕型機車，故非專依鑑定書而認定責任之歸屬。況鑑定書所認被告駕車行至無號
    誌而無交通警察指揮且未劃分幹、支線之交岔路口，左方車未讓右方車先行，業
    經被告供認，並無錯誤，至所引「法規依據」雖有未合，但既不影響事實之認定
    ，被告雖聲請另送覆議，核無必要，併此敘明。
五、本件被告甲○○苟依前述規定，禮讓右方來車先行，則本件車禍即無從發生，故
    告訴人乙○○是否騎乘輕型機車在快車道行駛，應僅係告訴人是否違反道路交通
    管理處罰條例等行政規定之問題，與本件車禍之發生尚無直接之關係。又被告所
    稱：其小客貨車右前角凹損，告訴人之輕機車無損等情，則僅可證明雙方車輛之
    擦撞位置及車損狀況，尚難據此佐證被告當時確已注意車前狀況，而無任何疏失
    。另本件事發當時並未製作現場圖，故被告聲稱「有告訴人機車之煞車痕跡可供
    佐證」等語，亦顯有誤會。此外，告訴人於本件事故之發生，雖亦有超速及疏未
    注意車前狀況之過失，惟既與被告之過失，併合而為肇事之原因，則被告之刑責
    自不能因此相扺，而獲得減免，惟此僅可供作量刑之斟酌而已。
六、綜上所述，被告甲○○前述所辯，應係卸責之詞，均不足採，其過失傷害之犯行
    ，自堪以認定。
七、查被告因過失而傷害人之身體，核其所為係犯刑法第二百八十四條第一項前段之
    過失傷害罪。原審審理結果，認被告罪證明確，因而適用刑法第二百八十四條第
    一項前段、第四十一條，罰金罰鍰提高標準條例第一條前段、第二條並審酌被告
    之生活狀況、品行、智識、與其過失程度，告訴人之傷害情狀及未與告訴人就民
    事賠償事宜達成和解，又飾詞卸責，不思悔改，犯後態度非稱良好等一切情狀，
    量處有期徒刑參月，並諭知易科罰金之折算標準，認事用法俱無不合，量刑亦稱
    妥適，被告等上訴意旨否認犯罪，空言指摘原判決不當，並無可取，為無理由，
    應予駁回。
據上論斷，應依刑事訴訟法第三百六十八條判決如主文。
本案經檢察官吳忠賢到庭執行職務。
中    華    民    國      九十      年      二      月        十五      日
                                  臺灣高等法院臺南分院刑事第六庭
                                      審判長法官  楊    明    章
                                            法官  徐    宏    志
                                            法官  戴    勝    利
右正本證明與原本無異。
不得上訴。
                                      法院書記官  吳    銘    添
中    華    民    國      九十      年      二      月        十六      日
附錄：本判決論罪科刑法條：
刑法第二百八十四條第一項：因過失傷害人者，處六月以下有期徒刑、拘役或五百元
                          以下罰金，致重傷者，處一年以下有期徒刑、拘役或五
                          百元以下罰金。


司法院資訊處製作；財團法人民間司法改革基金會備份。
